【裁判字號】    97,訴,465
【裁判日期】    970904
【裁判案由】    營利事業所得稅
【裁判全文】
高雄高等行政法院判決
                                    97年度訴字第00465號
                              .
原      告  沛鑫塑膠股份有限公司
代  表  人  甲○○
訴訟代理人  許佳新會計師
被      告  財政部台灣省南區國稅局
代  表  人  乙○○局長
訴訟代理人  丙○○
上列當事人間營利事業所得稅事件，原告不服財政部中華民國97
年4月3日台財訴字第09600558230號訴願決定，提起行政訴訟，
本院判決如下：
    主  文
原告之訴駁回。
訴訟費用由原告負擔。
    事實及理由
一、緣原告於民國93年度購買國內全自動高速凹板輪轉九色印刷
    機自動化設備乙台計新台幣（下同）10,750,000元，經被告
    所屬嘉義縣分局於94年1月27日派員實地勘查後，核准投資
    抵減稅額1,182,500元；嗣該分局95年12月5日派員複勘時，
    發現該設備已擅自變更安裝地點於農業區，乃將原准予抵減
    稅額註銷，核定投資抵減稅額為0元，並追繳93年度營利事
    業所得稅1,182,500元及利息33,925元。原告不服，申經復
    查未獲變更；提起訴願亦遭駁回；遂提起行政訴訟。
二、本件原告主張：原告93年11月申請投資抵減證明書之初，係
    於營業地點實際運作，嗣後因場地不足始遷移。原告因信賴
    當時促進產業升級條例第6條之規定，作成購置系爭設備之
    決策，事隔1年，財政部作成94年11月2日台財稅字第094045
    69850號解釋謂：「公司購置符合促進產業升級條例第6條規
    定之投資抵減設備，其安裝地點如有違反區域計畫法、都市
    計畫法等相關土地使用管制法律規定者，業與同條例第1條
    係為促進農業、工業及服務業等各行業升級之立法目的有悖
    ，除法令另有規定外，應無投資抵減之適用。」被告於95年
    12月5日實地勘查後，參照財政部上開函釋作成本件否准投
    資抵減之處分，惟依法治國家明確性原則、可預測性原則、
    法安定性原則、法律不溯及既往原則、信賴保護原則、稅捐
    法定主義及程序正義之要求，上開財政部解釋函令變更之效
    力，應僅得向後適用，而不得恣意溯及既往，否則，憲法所
    保障人民財產權及稅捐規劃權，勢必無法落實等情。並聲明
    求為判決撤銷訴願決定及原處分。
三、被告則以：
（一）原告93年度向國內廠商購置全自動高速凹板輪轉九色印刷
      機乙台之自動化設備計10,750,000元，依經濟部工業局93
      年11月10日工證化字第09302384240號函核發之投資抵減
      證明書所載，申請設備安裝地址為嘉義縣水上鄉中庄村中
      庄7號，且經被告所屬嘉義縣分局實地勘查並核准抵減稅
      額1,182,500元在案，惟該分局於95年12月5日複勘時，其
      已擅自將系爭設備變更安裝地點於訴外人黃南源所有坐落
      嘉義縣水上鄉中庄村中庄111之11號房屋內。該房屋位於
      農業區內，其既未申請變更安裝地址，亦未取得工廠登記
      證，此有該分局投資抵減檢查報告表、網際網路業製造業
      及技術服務業購置設備或技術投資抵減證明書、房屋租賃
      契約書及照片等資料可稽。次查投資於設備者，設備安裝
      所在地之稅捐稽徵機關應於投資抵減證明所載預定安裝完
      成日期後派員實地勘查，勘查結果與投資抵減證明所載事
      項不符者，以勘查結果為準。勘查結果，自屬稅捐稽徵機
      關審查公司檢證申請投資抵減案件，作為准否之依據。被
      告原核以原告未申請而擅自變更系爭設備安裝地點，亦未
      取得工廠登記證，乃通知其註銷核准抵減，並追繳稅額，
      並無不合。
（二）至原告主張該系爭機器設備係93年度購置，而被告原核竟
      依財政部94年11月2日台財稅字第09404569850號函令，恣
      意溯及既往，作成否准投資抵減之處分，人民財產權及稅
      捐規劃權之憲法保障，勢必無法落實乙節，查前揭投資抵
      減辦法第8條第3項規定，申辦投資抵減，須經轄區稅捐稽
      徵機關派員勘查屬實後，始得適用；又財政部82年11月26
      日台財稅字第820833074號函即已明定，申辦變更設備安
      裝地址時，應檢附新安裝地址之工廠登記證影本、原目的
      事業主管機關核發之投資抵減證明書影本及原安裝地址轄
      區國稅局勘查核准之相關證明文件，經轄區國稅局派員勘
      查屬實後，始准予認定。是被告原核否准抵減，並無溯及
      既往，或違反信賴保護之問題等語資為抗辯。並聲明求為
      判決駁回原告之訴。
四、兩造之爭點為原告93年間購置系爭自動化設備經被告核准投
    資抵減稅額後，經被告所屬嘉義縣分局於95年12月5日複勘
    查獲原告未申請變更設備安裝地址，逕將系爭設備遷至未合
    法領有工廠登記證且位於農業區之廠房，乃將原准予抵減稅
    額註銷，並追繳93年度營利事業所得稅及利息，有無違法？
    經查：
（一）按「為促進產業升級需要，公司得在下列用途項下支出金
      額百分之5至百分之20限度內，自當年度起5年內抵減各年
      度應納營利事業所得稅額：一、投資於自動化設備或技術
      。」「第1項及第2項投資抵減之適用範圍、核定機關、申
      請期限、申請程序、施行期限、抵減率及其他相關事項，
      由行政院定之。」為促進產業升級條例第6條第1項第1款
      、第4項所明定。次按「本辦法依促進產業升級條例第6條
      第4項規定訂定之。」「網際網路業、製造業及技術服務
      業購置自行使用之自動化、溫室氣體排放量減量或提升企
      業數位資訊效能之設備或技術，其在同一課稅年度內購置
      總金額達新台幣60萬元以上者，屬設備部分得就購置成本
      按百分之11；．．．自當年度起5年內抵減各年度應納營
      利事業所得稅額。」「稅捐稽徵機關得於投資抵減證明所
      載預定安裝完成日期後查明或派員實地勘查。其結果與投
      資抵減證明所載事項不符者，以稅捐稽徵機關認定者為準
      。」「設備安裝地點如有變動，公司應即向公司所在地稅
      捐稽徵機關申請備查。」「依本辦法申請抵減所得稅之設
      備或技術，於交貨之次日起3年內轉借、出租、轉售、退
      貨、拍賣、失竊、報廢或經他人依法收回者，應向稅捐稽
      徵機關補繳已抵減之所得稅款，並自各抵減年度之所得稅
      結算申報期間屆滿之次日起至繳納之日止，依中華郵政股
      份有限公司1年期定期儲金固定利率，按日加計利息，一
      併徵收。」為行為時網際網路業製造業及技術服務業購置
      設備或技術適用投資抵減辦法（以下簡稱投資抵減辦法）
      第1條、第3條第1項、第7條第2項、第3項及第8條第1項所
      規定。
（二）經查，上開第1段事實概要所載事實，已經兩造分別陳明
      在卷，並有經濟部工業局所核發93年11月10日工證化字第
      09302384240號網際網路業製造業及技術服務業購置設備
      或技術投資抵減證明書（原處分卷第22頁）、原告網際網
      路業製造業及技術服務業購置設備或技術投資抵減證明申
      請書（原處分卷第21頁）、機器設備抵減細項正誤清單（
      原處分卷第34頁）、被告93年度營利事業所得稅核定申報
      核定通知書調整法令及依據說明書（原處分卷第2頁）、
      嘉義縣分局95年12月5日派員前往勘查製作之投資抵減檢
      查報告表（原處分卷第32頁）、93年度營利事業所得稅核
      定稅額繳款書（原處分卷第1頁）附原處分卷可稽；且原
      告訴訟代理人對於被告所屬嘉義縣分局95年12月5日派員
      複勘時，系爭設備已自原核准之安裝地址「嘉義縣水上鄉
      中庄村中庄7號」搬遷安裝於訴外人黃南源所有建物門牌
      號碼嘉義縣水上鄉中庄村中庄111之11號房屋（位於農業
      區之農舍），該安裝廠址並未申請工廠登記證之事實，並
      不爭執（詳見97年8月28日言詞辯論筆錄），均堪認定。
      至原告提起本件訴訟，係以：原告申請抵減時，系爭設備
      係於營業地點實際運作，因嗣後場地不足始遷移，被告依
      據財政部94年11月2日台財稅字第09404569850號令釋，於
      95年12月5日實地勘查而作成否准投資抵減之處分，有違
      法治國家明確性原則、可預測性原則、法安定性原則、法
      律不溯及既往原則、信賴保護原則、稅捐法定主義及程序
      正義之要求，彼等解釋函令變更之效力，應僅得向後適用
      ，而不得恣意溯及既往，否則，憲法所保障人民財產權及
      稅捐規劃權，勢必無法落實等語，資為爭執。
（三）第按，上開促進產業升級條例第6條第1項規定，旨在以租
      稅優惠之手段，鼓勵民間廠商投資於自動化及防治污染等
      設備或技術，以達促進產業升級及提升國家整體競爭力之
      目的，既屬租稅優惠之措施，自不宜從寬解釋，對未合法
      設廠之業者或未依投資抵減之規定程序辦理者仍予減免，
      致失立法之原意。而行政院依促進產業升級條例第6條第4
      項授權所訂定之投資抵減辦法第7條，所以以稅捐稽徵機
      關勘查結果為準，蓋因設備之投資必有實物，須已依法令
      規定購置安裝，並符合投資抵減證明所載足供抵減之內容
      始可。投資抵減證明所載事項，關涉是否符合投資抵減之
      要件者，於實施勘查結果有所不符，乃以勘查結果為準。
      勘查結果，自屬稅捐稽徵機關審查公司檢證申請投資抵減
      案件准否之依據。且上開投資抵減辦法第7條已明定安裝
      地點以該公司自有或承租之生產場所或營業處所為限，稅
      捐稽徵機關得於投資抵減證明所載預定安裝完成日期後派
      員實地勘查；設備安裝地點如有變動，公司應即向公司所
      在地稅捐稽徵機關申請備查。是則投資之設備自以安裝於
      投資抵減證明所載地址為限，非經申請不得隨意變更安裝
      地址。考其規定旨在追蹤各該投資設備是否繼續用於投資
      抵減證明所載促進產業升級使用，防杜納稅義務人取得投
      資抵減稅額後，將設備移作投資抵減證明所載無關之用。
      上開規定並未逾越母法授權之目的及範圍，尚無增加法律
      所無之限制，與授權明確性原則亦無違背。再，財政部94
      年11月2日台財稅字第09404569850號令示「公司購置符合
      促進產業升級條例第6條規定之投資抵減設備，其安裝地
      點如有違反區域計畫法、都市計畫法等相關土地使用管制
      法律規定者，業與同條例第1條係為促進農業、工業及服
      務業等各行業升級之立法目的有悖，除法令另有規定外，
      應無投資抵減之適用。」係財稅最高主管監督機關之財政
      部對促進產業升級條例第6條及投資抵減辦法所為之釋示
      ，其內容在於闡明法律之本意及其適用之方式，且該函釋
      意旨並未逾越促進產業升級條例第6條規定，本院自得援
      用。
（四）查本件原告向訴外人瑋禮企業股份有限公司購置系爭自動
      化設備，依卷附經濟部工業局93年11月10日工證化字第09
      302384240號函核發之投資抵減證明書所載，申請設備安
      裝地址為嘉義縣水上鄉中庄村中庄7號，惟經被告所屬嘉
      義縣分局於95年12月5日派員實地複勘結果，原告已擅自
      將系爭設備遷移至嘉義縣水上鄉中庄村中庄111之11號，
      且該地點並未經取得工廠登記證，業如上述，並有被告所
      屬嘉義縣分局投資抵減檢查報告表、網際網路業製造業及
      技術服務業購置設備或技術投資抵減證明書、房屋租賃契
      約書及照片等資料可稽。原告既係依投資抵減辦法申請抵
      減之製造業，其投資自動化生產設備之安裝地點，自應與
      所營事業之製造、生產場所有密切關連，並應安裝於所屬
      工廠或其他領有工廠登記證之廠房，乃屬當然。系爭設備
      雖無轉借、出租、轉售、退貨或報廢之情事，惟原告擅將
      系爭設備遷往無工廠登記證之廠房，亦不能證明其遷移與
      其製造、生產場所有何關連，已違反前揭投資抵減之相關
      規定。又原告縱因原申請安裝地點之空間不敷使用，須將
      系爭設備遷往他處安裝繼續生產，亦應遷至合法領有工廠
      登記證之廠房，並應事先向新安裝地址轄區之國稅局申辦
      ，始符規定。從而被告以原告未向其所屬嘉義縣分局申請
      變更設備安裝地址，不得適用前揭投資抵減之規定，將原
      准予抵減稅額註銷，核定投資抵減稅額為0元，並追繳93
      年度營利事業所得稅1,1 82,500元及利息33,925元，經核
      並無不合。原告主張被告依財政部94年11月2日台財稅字
      第09404569850號令釋，於複勘後作成否准投資抵減之處
      分，有違法治國家明確性原則、稅捐法定主義云云，自無
      足採。又本件係因原告事後擅自將系爭設備遷移至不合法
      之工廠，已違反首揭投資抵減之相關規定，致其原已核定
      之投資抵減稅額應予追補，原告主張其無出租、轉售、退
      貨或報廢系爭設備之情事，並無違反投資抵減辦法第8條
      第1項第2款之規定，被告據以追補原告已抵減之所得稅款
      有誤云云，顯係誤會，亦不足採取。
（五）原告另主張被告依財政部94年11月2日台財稅字第0940456
      9850號令釋，恣意溯及既往，作成否准投資抵減之處分，
      人民財產權及稅捐規劃權之憲法保障，勢必無法落實乙節
      。經查財政部94年11月2日台財稅字第09404569850號令釋
      係財政部基於中央財稅主管機關就促進產業升級條例第6
      條之規定發生疑義，以主管機關之地位為闡明法規之原意
      所為之釋示，參照司法院釋字第287號解釋意旨，應自促
      進產業升級條例生效之日起即有適用，本件系爭設備之投
      資抵減證明書雖於前開解釋令公布前核發，仍得援引適用
      ，並無溯及既往或違反信賴保護之問題，原告前開主張，
      亦不足採。至原告所引本院89年度訴字第247號判決，係
      屬個案見解，不能拘束本案，況該判決係關於生產設備出
      租於他人案例，與本件原告係另於他處作為廠房之情形不
      同，尚不能比附援引。
（六）綜上所述，原告前揭主張既不可採。從而，被告否准認列
      原核定之投資抵減稅額1,182,500元，並向原告追補上開
      稅額及利息33,925元，揆之促進產業升級條例第6條第1項
      、投資抵減辦法第7條第2項、第3項、第8條第1項規定及
      財政部94 年11月2日台財稅字第09404569850號令釋意旨
      ，並無違誤。訴願決定遞予維持，亦無不合；原告起訴意
      旨求為均予撤銷，為無理由，應予駁回。又本件事證已臻
      明確，兩造其餘攻擊防禦方法，核與判決結果不生影響，
      爰無逐一論述之必要，附此敘明。
五、據上論結，本件原告之訴為無理由，依行政訴訟法第98條第
    1項前段，判決如主文。
中    華    民    國    97    年     9    月    4     日
              高雄高等行政法院第二庭
                          審判長法官  江  幸  垠
                                法官  戴  見  草
                                法官  簡  慧  娟
以上正本係照原本作成。
如不服本判決，應於判決送達後20日內向本院提出上訴書狀，其
未表明上訴理由者，應於提起上訴後20日內向本院提出上訴理由
書（須按對造人數附繕本）；如於本判決宣示或公告後送達前提
起上訴者，應於判決送達後20日內補提上訴理由書（須附繕本）
。未表明上訴理由者，逕以裁定駁回。
中    華    民    國    97    年     9    月    4     日
                              書記官  蔡  玫  芳


司法院資訊處製作；財團法人民間司法改革基金會備份。
